【裁判字號】    99,易,1131
【裁判日期】    991018
【裁判案由】    毒品危害防制條例
【裁判全文】
臺灣臺北地方法院刑事判決              99年度易字第1131號
公  訴  人  臺灣臺北地方法院檢察署檢察官
被      告  戊○○
上列被告因違反毒品危害防制條例案件，經檢察官提起公訴（99
年度偵字第4780號），本院判決如下：
    主  文
戊○○持有第二級毒品純質淨重二十公克以上，累犯，處有期徒
刑拾月。扣案之第二級毒品安非他命共拾貳包（驗餘淨重參拾點
陸公克）沒收銷燬；包裹上開毒品之包裝袋拾貳只沒收之。
    事  實
一、戊○○前於民國78年間，曾因殺人案件遭判處無期徒刑確定
    ，後經依法減為有期徒刑15年，於85年7 月3 日因縮短刑期
    假釋出監並付保護管束，但其假釋後遭撤銷，尚應執行殘刑
    7 年6 月27日；又其曾因連續轉讓第二級毒品案件，經臺灣
    士林地方法院以90年度訴緝字第11號判決判處有期徒刑7 月
    確定，再因業務上文書登載不實案件，經同院以90年度訴字
    第422 號判決判處有期徒刑5 月確定，另因脫逃案件，經同
    院以90年度訴字第436 號判決判處有期徒刑4 月確定，復因
    行使偽造私文書案件，經臺灣板橋地方法院以90年度訴字第
    1939號判決判處有期徒刑5 月確定，上開4 罪後經依法減刑
    並定應執行有期徒刑8 月，且與首揭殘刑接續執行，甫於98
    年1 月13日縮刑期滿執行完畢。仍不知悔改，明知第二級毒
    品不得非法持有，竟基於非法持有第二級毒品之犯意，於不
    詳時間，在臺灣地區不詳地點，以不詳方式取得第二級毒品
    甲基安非他命共12包（含袋總毛重34.09 公克，驗前總純質
    淨重29.01 公克，驗餘淨重30.6公克），而非法持有第二級
    毒品純質淨重20公克以上，取得後又於不詳時間，將該等毒
    品連同吸食器、杓子放入其所使用之車牌號碼EW-4621 號自
    小客車駕駛座旁中央扶手後方之煙灰缸蓋內；嗣於99年2 月
    6 日晚上10時20分許，戊○○駕駛該車，抵達臺北市中山區
    ○○○路1 段與南京東路1 段之迴轉道附近，適遇臺北市政
    府警察局中山分局中山一派出所員警丁○○、丙○○執行定
    點攔檢取締酒後駕車等交通違規勤務，經員警對其攔停盤查
    身分後，以其之前相關毒品前案紀錄為由，在徵得戊○○同
    意後，對該車內部執行搜索，因而查扣上開毒品（含其所有
    供包裹上開甲基安非他命所用之包裝袋12只），始知上情。
二、案經臺北巿政府警察局中山分局報請臺灣臺北地方法院檢察
    署檢察官偵查起訴。
    理  由
壹、證據能力：
一、關於證人丁○○偵訊中之具結證詞：
  (一)按被告以外之人於偵查中向檢察官所為陳述，除顯有不可信
    之情況者外，得為證據，同法第159 條之1 第2 項定有明文
    。偵查中對被告以外之人（包括證人、鑑定人、告訴人、被
    害人及共同被告等）所為之偵查筆錄，或被告以外之人向檢
    察官所提之書面陳述，性質上均屬傳聞證據。惟現階段刑事
    訴訟法規定檢察官代表國家偵查犯罪、實施公訴，依法其有
    訊問被告、證人及鑑定人之權，證人、鑑定人且須具結，而
    實務運作時，檢察官偵查中向被告以外之人所取得之陳述，
    原則上均能遵守法律規定，不致違法取供，其可信度極高，
    職是，被告以外之人前於偵查中已具結而為證述，除反對該
    項供述得具有證據能力之一方，已釋明「顯有不可信之情況
    」之理由外，應認該證人於偵查中之陳述具有證據能力。
  (二)查本件證人丁○○於檢察官偵查中所為之陳述，業經具結擔
    保其所述實在，被告戊○○未反對該證詞之證據能力，更無
    釋明上開證述有何顯不可信之情況（見本院卷第120 頁反面
    筆錄），依上說明，其於偵查中之具結證言自有證據能力。
二、扣案之第二級毒品甲基安非他命等物：
  (一)按搜索，經受搜索人出於自願性同意者，得不使用搜索票。
    但執行人員應出示證件，並將其同意之意旨記載於筆錄，刑
    事訴訟法第131 條之1 定有明文。是以，當證據取得係出於
    同意搜索時，即應審酌同意之人是否具同意權限，有無將同
    意意旨記載於筆錄由受搜索人簽名或出具書面表明同意之旨
    及受搜索人之同意是否出於「自願性」等要件，以確認該無
    票搜索之程序是否合法暨因此扣得之物是否具有證據能力而
    得作為本案證據。
  (二)上開事實欄所述徵得被告同意後在車內執行搜索之查獲經過
    ，業經證人丁○○、丙○○於本院訊問時結證明確且互核一
    致，並有警製勤務分配表、員警出入登記簿影本等件在卷可
    稽（見本院卷第91至99頁），比對被告對此之說詞，被告亦
    自承員警將其攔停後，問其有無毒品等前科，後來又問能否
    看看駕駛座後方、隨身背包等處，「（員警）手勢就是比我
    駕駛座背後，我當然就說好，你要看可以... （員警說）你
    吊在駕駛座後面的包包讓我看，如果沒有我就讓你走，我就
    說好」等節無誤（見本院卷第34頁筆錄），卷內亦有被告親
    簽之自願受搜索同意書及搜索扣押筆錄（見偵卷第15至17頁
    ），其上均載明同意搜索之範圍包括被告駕駛之上開自小客
    車及隨身黑色背包，而與被告與員警所述相符，是雖被告係
    自認員警手指之車內位置多處並未直接觸及藏放毒品之所在
    ，因而同意員警進行翻找等搜索舉動，但被告顯然對於員警
    將對車內可疑位置進行搜索具有相當之認知，而其仍明示同
    意員警為之，且當時員警並未對其施以任何逮捕等強制手段
    ，尚無抑壓其自由意志表現之情事存在，則當認被告對於丁○○等員警在其得以支配使用具有同意權限之車輛內部執行
    搜索曾明示其出於自願性之同意，員警據以執行搜索，因而
    查扣上開毒品等物，依據前揭法律明文，當為於法有據，則
    本件員警所實施之同意搜索應屬合法，因搜索而扣得之毒品
    自得採為本案證據而具有證據能力。
三、上開毒品之鑑定書：
    按法院或檢察官得囑託醫院、學校或其他相當之機關、團體
    為鑑定，或審查他人之鑑定，並準用第203 條至第206 條之
    1 之規定（不包括第202 條囑託個人鑑定時應命鑑定人於鑑
    定前具結之規定），而鑑定之經過及其結果，應命鑑定人以
    言詞或書面報告，刑事訴訟法第208 條第1 項前段及第206
    條第1 項分別定有明文。查本案為警查扣之毒品，由檢察官
    指揮承辦員警送往內政部警政署刑事警察局進行鑑定，該機
    關長期受囑託鑑定刑事案件之毒品證物，以協助偵辦刑案，
    所為之鑑定自具有相當之專業及可信度，且該機關之鑑定人
    員係依法令從事公務之人員，亦將鑑定經過及其結果詳細載
    明於鑑定書上（詳下述），並無任何顯不可信之情況，參照
    刑事訴訟法第159 條第1 項「除法律別有規定」之例外（修
    法意旨明確指出包含同法第206 條）暨同法第159 條之4 第
    1 款等規定，本案所引用毒品鑑定書自有證據能力。
貳、認定事實：
一、訊據被告矢口否認涉有何非法持有甲基安非他命之犯行，辯
    稱：是「阿豐」自己把毒品塞在我車上，說叫我開到前面等
    他，他馬上下來，他住在那附近，之後就下車走掉，等我開
    到迴轉道時，就遇到警察，警察盤查我時還邊接電話，我懷
    疑我朋友「阿豐」跟警察串通害我，「阿豐」就是甲○○。
二、上開被告所駕車輛內為警查獲甲基安非他命12包之事實，業
    據證人即查獲員警丁○○（執行搜索）、丙○○（在旁戒護
    ）於本院訊問時結證明確（見本院卷第91至95頁筆錄），核
    與證人丁○○偵訊中之結證大致相符（見偵卷第52頁筆錄）
    ，被告亦坦承查獲經過無訛（見本院卷第34頁筆錄），並有
    扣案之甲基安非他命12包為憑，且有自願受搜索同意書、搜
    索扣押筆錄、毒品秤重照片、警製勤務分配表、員警出入登
    記簿影本等件在卷可稽；又扣案之12包晶體，經送內政部警
    政署刑事警察局鑑定結果，確認：其中3 包為黃色晶體，
    外觀型態均相似，驗前總毛重18.82 公克、包裝塑膠袋總重
    約0.93公克，隨機抽取1 包鑑定，淨重8.44公克，取0.16公
    克鑑定用罄，餘8.28公克，檢出第二級毒品甲基安非他命成
    分，測得純度約97％，推估此3 包驗前總純質淨重約17.35
    公克；另9 包為白色晶體，外觀型態均相似，驗前總毛重
    15.27 公克、包裝塑膠袋總重約2.31公克，隨機抽取1 包鑑
    定，淨重0.54公克，取0.09公克鑑定用罄，餘0.45公克，檢
    出第二級毒品甲基安非他命成分，測得純度約90％，推估此
    9 包驗前總純質淨重約11.66 公克（見偵卷第59頁之該局99
    年3 月1 日刑鑑字第0990021339號鑑定書），則在被告車上
    為警查獲之第二級甲基安非他命共12包，其總純質淨重合計
    已達29.01 公克。
三、關於被告所辯是阿豐將毒品塞入車內再下車，並質疑阿豐與
    員警串通云云；經查，被告稱阿豐就是甲○○，經本院3 度
    傳喚甲○○到庭均無故不到（本院業已另對其裁處罰鍰新臺
    幣3 萬元，併此指明），無從查明此部分事實，而被告供稱
    阿豐所使用之行動電話門號0000000000，本院再進一步清查
    該門號之申用人資料及雙向通聯紀錄中與之通聯之若干（行
    動）電話門號申用人資料，均無從查知與甲○○有關之事證
    （見通聯紀錄卷及本院卷第49至59頁申用人資料），但該門
    號於查獲當晚最後一通與被告所持用0000000000號通聯之時
    間為10時19分許、通話時間約19秒，對照搜索扣押筆錄所記
    載本件搜索進行之時間為10時20分許至30分止（見偵卷第16
    頁），顯見該門號持用人即被告所指之阿豐曾於被告遭搜索
    前或甫遭搜索時與被告有所通聯，然斯時該門號基地台位置
    在臺北市中山區○○○路477 號（即林森北路往北走，已過
    南京東路及民生東路，未至民權東路），與被告為警攔查搜
    索之南京東路1 段與新生北路1 段之迴轉道附近尚有相當之
    距離，尤其，依據該通通話前後之基地台位置，阿豐該門號
    於當晚9 時58分許，曾在南京東路1 段128 號之基地台位置
    與他人通聯，10時1 分起，即在林森北路356 號或477 號基
    地台附近與他人有多通通聯，10時29分起，方又從林森北路
    477 號移動至錦州街、南京東路1 段、新生北路1 段等地，
    惟被告於當晚9 時45分許至10時19分之間，分別經過中山北
    路2 段、林森北路119 巷、中山北路1 段、長安東路1 段等
    地與他人通聯（見偵卷第46頁），由此可知，當阿豐出現在
    南京東路1 段時，被告仍駕車移動中，尚未抵達上開迴轉道
    附近，當被告出現在迴轉道附近時，阿豐業已遠離該處往北
    ，待阿豐再度開始移動至迴轉道附近之際，被告業已為警攔
    查搜索，則阿豐雖於當晚5 時19分許即與被告開始有數通通
    話（被告稱是要載阿豐去陽明山），但依通聯紀錄顯示之基
    地台位置，阿豐當晚10時起迄至被告為警搜索之際，均未曾
    接近被告所在之上開迴轉道附近，且二人於該段時間前、後
    ，所在位置並無重疊之處，是被告辯稱阿豐上車後將毒品藏
    在車內，要其到前面等候，隨即就下車離去，其才剛要迴轉
    到新生北路，就被警察攔下云云，顯然悖於客觀事證，而係
    被告遭查獲之際，臨時杜撰編造之情節；至於所謂阿豐與員
    警串通部分，被告編撰阿豐藏毒之事，又進一步供稱阿豐與
    員警串通，其真實性如何？已不難推知，且員警丁○○在盤
    查時曾接到電話乙節（即被告懷疑丁○○接獲他人通報方對
    其車輛、車內進行盤檢搜索），證人丁○○於偵查及本院訊
    問時均一致證稱係接獲同事乙○○來電告知義警大隊要至派
    出所進行春安慰問，要其等返回所裡，而其與乙○○、丙○○均稱當天是在該處取締酒駕等交通違規、並非在該處針對
    特定車號進行查緝等詞明確，且丁○○（0000000000）、乙○○（0000000000）及阿豐上開門號通聯紀錄中，均無法比
    對出任何疑為阿豐與警方人士互相通聯之紀錄，甚至，丁○○、丙○○更當庭補充：我們制服員警不可能配合他人在該
    處等著查緝被告，「當天查獲被告之後，我們在磅秤12包毒
    品時，被告有要求我們說12包毒品只要送1 小包就有績效，
    他才出監，這些毒品是他跟別人借錢買回來準備要去販賣賺
    錢，如果我們沒有配合還他毒品，就要檢舉我們說是跟他說
    的這位綽號阿豐的男子一起設計他，害他被查獲，但我們怎
    麼可能把毒品還給嫌疑人，所以不理他」（見本院卷第94頁
    反面筆錄），雖所謂被告準備販毒之事查無實據，但相較於
    被告於遭查獲後編撰阿豐藏毒之事，丁○○等員警之各項證
    詞互核一致且符合卷存其他積極事證，當認丁○○等員警所
    述方為事實，並無所謂阿豐與員警串通陷害被告之情，被告
    於不詳時間，自行將其前以不詳方式取得之上開毒品12包（
    含包裝袋）連同吸食器等物置於其使用之車內而為警搜索查
    獲，已足堪認定，被告辯解並非實在，無足採信。
四、綜上，本案事證已臻明確，被告臨訟所辯，悖於卷存各項事
    證，當非事實，其犯行洵堪認定，自應依法論科。
參、適用法律：
一、被告將其取得之第二級毒品甲基安非他命共12包藏放在其使
    用之車內，自有支配、處置該等毒品之持有意思與持有事實
    ，是核被告所為，係犯毒品危害防制條例第11條第4 項之持
    有第二級毒品純質淨重20公克以上罪。查被告前於78年間，
    曾因殺人案件遭判處無期徒刑確定，後經依法減為有期徒刑
    15年，於85年7 月3 日因縮短刑期假釋出監並付保護管束，
    但其假釋後遭撤銷，尚應執行殘刑7 年6 月27日；又其曾因
    連續轉讓第二級毒品案件，經臺灣士林地方法院以90年度訴
    緝字第11號判決判處有期徒刑7 月確定，再因業務上文書登
    載不實案件，經同院以90年度訴字第422 號判決判處有期徒
    刑5 月確定，另因脫逃案件，經同院以90年度訴字第436 號
    判決判處有期徒刑4 月確定，復因行使偽造私文書案件，經
    臺灣板橋地方法院以90年度訴字第1939號判決判處有期徒刑
    5 月確定，上開4 罪後經依法減刑並定應執行有期徒刑8 月
    ，且與首揭殘刑接續執行，於98年1 月13日縮刑期滿執行完
    畢，此有臺灣高等法院被告前案紀錄表等件存卷為憑，被告
    於5 年內故意再犯上開有期徒刑以上之罪，為累犯，自應依
    刑法第47條第1 項之規定加重其刑。又按犯第4 條至第8 條
    、第10條或第11條之罪，供出毒品來源，因而查獲其他正犯
    或共犯者，減輕或免除其刑，毒品危害防制條例第17條第1
    項固然定有明文，然被告供稱「阿豐」該人藏毒之情，並非
    事實，又查無「阿豐」即甲○○之相關事證，則被告並未供
    出任何毒品來源，更無因而查獲其他正犯或共犯，自無援引
    上開規定予以減刑之可能，附此敘明。
二、爰審酌被告持有毒品之數量非少、純度甚高，助長毒品流通
    ，影響社會秩序，犯後又未能坦承犯行並表達悔意，難認態
    度良好，但終究及時為警查獲，未造成其他毒害之蔓延，暨
    其素行、生活狀況、犯罪之動機、目的、手段等一切情狀，
    兼參酌公訴檢察官請求從重量刑之意見，量處如主文所示之
    刑，以示懲儆。
三、末扣案之上開甲基安非他命12包，為查獲之第二級毒品，不
    問是否屬於被告所有，應依毒品危害防制條例第18條第1 項
    前段諭知沒收銷燬（至取樣化驗部分，既已驗畢用罄滅失，
    不另諭知沒收銷燬）；又包裹上開毒品之包裝袋12只，為被
    告所有，本院業已認定如前，而該等包裝袋係供被告犯罪所
    用之物，是依刑法第38條第1 項第2 款併予宣告沒收。
據上論斷，應依刑事訴訟法第284 條之1 、第299 條第1 項前段
，毒品危害防制條例第11條第4 項、第18條第1 項前段，刑法第
11條、第47條第1 項、第38條第1 項第2 款，判決如主文。
本案經檢察官林彥均到庭執行職務。
中    華    民    國    99    年    10    月    18    日
                  刑事第五庭  法  官  吳勇毅
上正本證明與原本無異。
如不服本判決應於收受送達後10日內向本院提出上訴書狀，並應
敘述具體理由；其未敘述上訴理由者，應於上訴期間屆滿後20日
內向本院補提理由書（均須按他造當事人之人數附繕本）「切勿
逕送上級法院」。
                              書記官  游秀珠
中    華    民    國    99    年    10    月    18    日
附錄論罪科刑法條全文：
毒品危害防制條例第11條
持有第一級毒品者，處3 年以下有期徒刑、拘役或新臺幣5 萬元
以下罰金。
持有第二級毒品者，處2 年以下有期徒刑、拘役或新臺幣3 萬元
以下罰金。
持有第一級毒品純質淨重十公克以上者，處1 年以上7 年以下有
期徒刑，得併科新臺幣1 百萬元以下罰金。
持有第二級毒品純質淨重二十公克以上者，處6 月以上5 年以下
有期徒刑，得併科新臺幣70萬元以下罰金。
持有第三級毒品純質淨重二十公克以上者，處3 年以下有期徒刑
，得併科新臺幣30萬元以下罰金。
持有第四級毒品純質淨重二十公克以上者，處1 年以下有期徒刑
，得併科新臺幣10萬元以下罰金。
持有專供製造或施用第一級、第二級毒品之器具者，處1 年以下
有期徒刑、拘役或新臺幣1 萬元以下罰金。

司法院資訊處製作；財團法人民間司法改革基金會備份。
